臺灣臺北地方法院刑事判決
111年度審簡上字第68號
上  訴 人  
即  被 告   詹程宇


            高秉顥


上列上訴人即被告等因妨害自由案件，不服本院於民國111年1月
22日所為111年度審簡字第100號判決（起訴案號：110年度偵字
第25888號），提起上訴，本院所管轄之第二審合議庭判決如下
：
    主    文
上訴駁回。
    犯罪事實
一、詹程宇、邱柔馨（另經檢察官為不起訴處分）透過打網路遊
    戲結識而有男女交往關係，高秉顥為詹程宇之友人；乙○○則
    係於民國109年1月間，透過通訊軟體「聊咩」結識網路花名
    「軒妮絲」、自稱名為「林雅莉」之邱柔馨，乙○○與邱柔馨
    亦從網友發展為男女關係。緣乙○○、邱柔馨於110年4月14日
    傍晚6時12分許，前往址設臺北市○○區○○路0段00號2樓之西
    門大飯店209號房開房飲酒，而詹程宇因懷疑邱柔馨同時與
    其它異性交往，遂糾集高秉顥於同日前往西門町附近找尋邱
    柔馨，詹程宇並以手機定位邱柔馨之所在位置後，委由高秉
    顥跟蹤邱柔馨，嗣詹程宇、高秉顥2人循線發現邱柔馨、乙○
    ○所在地點，遂於同日下午6時18分許，另在西門大飯店開20
    2號房以確認邱柔馨、乙○○之動向，復於同日傍晚6時36分許
    共同前往209號房，經房內之邱柔馨為詹程宇、高秉顥2人開
    啟房門，渠2人遂進入房間內，由詹程宇向斯時正在洗澡之
    乙○○質問何以與邱柔馨同房，乙○○從浴室出來與詹程宇對質
    談判，並由高秉顥持手機在旁攝錄存證。而因詹程宇趁機拿
    取乙○○之手機後，向乙○○揚言要將此事告知乙○○之妻，乙○○
    欲從209號房逃離，詹程宇、高秉顥2人竟共同基於強制之犯
    意聯絡，由詹程宇徒手與乙○○拉扯、推擠以壓制乙○○，使其
    無法自房間離開，亦無法取回其手機，詹程宇則站立於房門
    旁以身體阻擋乙○○，詹程宇、高秉顥即以上開強暴方式妨害
    乙○○自由離開房間之權利，並於阻擋過程中使乙○○受有胸部
    瘀傷、右手、雙側前臂、右大腿及雙側膝蓋多處瘀傷、右前
    臂擦傷。嗣西門大飯店經理楊淑雲聽到吵雜聲前往209號房
    查看，發現乙○○遭詹程宇壓制，乙○○遂請楊淑雲報警；惟警
    方於同日傍晚6時54分許到場前，詹程宇、乙○○、高秉顥均
    已於同日傍晚6時47分許離開209號房，並由詹程宇帶同乙○○
    前往附近談判，乙○○於路途上趁機將自身手機自詹程宇手中
    奪回後逃離，並報警處理，始悉上情。
二、案經乙○○訴由臺北市政府警察局萬華分局報請臺灣臺北地方
    檢察署檢察官偵查起訴。
    理    由
一、證據能力：
　　本件認定事實所引用之卷證資料（包含人證、物證、書證，
    詳下述及者），並無證據證明係公務員違背法定程序所取得
    ，與本案亦有自然之關連性，當事人於準備程序迄至本案言
    詞辯論終結，均不爭執該等卷證之證據能力，被告詹程宇、
    高秉顥2人亦不曾提出關於證據能力之聲明異議，本院認引
    為證據為適當，是依刑事訴訟法第158條之4之反面解釋、第
    159條之5等規定，下述認定事實所引用之證據方法均有證據
    能力。
二、認定事實：
　㈠上開犯罪事實，有下列證據可考：
　⒈證人即告訴人乙○○於警詢指述及偵查中結證稱：我109年1月
    在聊咩軟體上認識網友軒妮絲（即證人邱柔馨），認識約1
    年左右，是男女朋友關係，前幾次都是逛完街就去開房間，
    算我們的共識，飯店也是她選的、休息2小時，新臺幣（下
    同）400元我出錢，我每次與她見面都匯給她5至10萬元不等
    ，但事發當天尚未給…軒妮絲會跟我吐苦水，說她爸爸眼睛
    不好、媽媽車禍，我才給她生活費，不是因為做愛才給她錢
    …我從109年8月間就有拿錢給她…當天進房後我獨自洗澡到一
    半，2名男子衝進來，被告高秉顥負責拍攝，被告詹程宇則
    一直罵我跟他女友開房間…又要看我手機內跟他女友對話紀
    錄，看完後便將我手機放入口袋內不還，說他在女友身上花
    很多錢，跟我說他在徵信社跟調養女友子宮花了100多萬元
    ，問我要怎麼賠償他，看我的誠意如何…我要拿背包往房間
    外尋求協助，但被告詹程宇、高秉顥不斷把我推回房間不讓
    我離開…我大叫後旅館人員敲門進入，被告詹程宇才罷休…之
    後我們離開飯店走路至萬華區漢中街2段9號黑橋牌食品漢口
    店，我們肢體衝突我才搶回我手機等語（見偵卷第27至29、
    33至36、41至43、145至149、73至93、181至199頁）。
　⒉證人邱柔馨於警詢、偵查中證稱：告訴人是我在交友軟體「
    聊咩」認識的…我曾跟告訴人說我93年11月21日生、叫做林
    雅莉，是因為網路交友都不會透漏真實姓名…我跟被告詹程
    宇當時只是網路男女朋友，109年間在傳說對決遊戲認識的
    ，也沒有很明確的向對方表白，有見過幾次面，至於被告高
    秉顥我不認識…當天在房間內，我看到被告詹程宇與告訴人
    有推擠，告訴人說別跟他老婆說，就急著往外跑，但走道很
    小，就遭被告詹程宇攔住…當天我只看到他們一直在互相推
    擠跟拿取武器攻擊…被告詹程宇、高秉顥、告訴人一起離開
    後去哪我不清楚，被告詹程宇叫我去另一間房間等他，過一
    段時間後他回來跟我提分手便各自離去，之後我就沒有再跟
    詹程宇或告訴人聯絡迄今等語（見偵卷第19至21、23至25、
    163至169頁）。
　⒊證人即西門大飯店經理楊淑雲於警詢、偵查中結證稱：其他
    房客說209號房很吵，我才去關心，看到開202號房（即被告
    詹程宇、高秉顥）的男子壓制209號房的男子…他們有兩個男
    的坐在床上，其中一個（即被告詹程宇）用肩膀頂住另一個
    男的（即告訴人）肩膀，被壓的男性有稍微傾斜…還有一個
    男的站著（即被告高秉顥）…另一個女的（即邱柔馨）站在
    旁邊看…被壓制的一直喊報警，壓制人的也嗆說你去報啊，
    我才去報警等語（見偵卷第57至59、177至179頁）。
　⒋被告詹程宇於警詢、偵查、原審及本院審理時自白：當時軒
    妮絲（即邱柔馨）是我女友，但我不知道她名字，只知道她
    叫柔柔，聯絡方式只有用LINE但我已經封鎖刪掉了…邱柔馨
    說她是用網路跟粉絲聊天維生，我們是打遊戲認識，一開始
    是砲友，後來就交往，男女朋友該做都有做過，我認為我們
    是有在一起一段期間了…當天我闖入209號房，告訴人乙○○看
    到我就要穿衣服，就想要逃出去、抱著包包往門口衝，被我
    欄住，我請我朋友即被告高秉顥擋住門口並錄影…因為告訴
    人一直不給我他老婆的聯絡方式，我才將他手機放我身上，
    因為我要用他手機打給他老婆…叫我朋友高秉顥拍攝影片的
    原因是我想當抓姦的證據…他出去飯店之後又要跑了，我們
    就在新東陽門口拉扯，告訴人要拿回他手機，拿到手機就跑
    掉了…我跟告訴人有肢體衝突，有拉扯推擠，我就是不要讓
    他離開，我就是用身體阻擋告訴人…我女友並沒有抱怨過或
    請我幫忙處理她跟告訴人間的事情，我當天是認為女友劈腿
    、被異性騷擾等語（見偵卷第7至12、163至169頁；本院卷
    第45至49、58至61、78至79頁）。
　⒌被告高秉顥於警詢、偵查、原審及本院審理時自白：我有幫
    我朋友（國中同學）即被告詹程宇擋住告訴人…我當時有站
    門邊，因為告訴人想要衝撞我推開門，我就是將他擋住，大
    概擋了2、3次等語（見偵卷第13至18、163至169頁）。
　⒍告訴人與證人邱柔馨間之通訊軟體對話紀錄、西門大飯店監視
    錄影畫面擷圖、被告高秉顥持手機蒐證影片之隨身碟、臺北市
    立聯合醫院陽明院區驗傷診斷證明書、三好診所診斷證明書、
    告訴人傷勢照片（見偵卷第45至55、61至69、71、185至187
    、189至199頁，偵卷末頁所附牛皮紙袋內之USB隨身碟數個
    ）等件。
  ㈡由上可知本案證人皆證述綦詳，並有相關軟體對話紀錄、診
    斷證明、錄影檔案等書物證可佐，核與告訴人所指大致相符
    ，足以補強其指述，復為被告2人自白在卷。是本案事證明
    確，被告詹程宇、高秉顥2人犯行洵堪認定，應予依法論科
    。
三、論罪：
    查被告詹程宇、高秉顥2人上開舉動，皆足令告訴人感受心
    理上或生理上之強制，而無法任意掙脫從西門大飯店離去，
    亦無法自由取回手機使用，當屬對告訴人身體自主權及意思
    決定自由之侵害，已該當強制之構成要件無訛。故核被告詹
    程宇、高秉顥2人所為，均係犯刑法第304條第1項之強制罪
    ；又渠2人間有犯意聯絡及行為分擔，應論以共同正犯。
四、駁回上訴之理由：　　
　㈠被告詹程宇、高秉顥2人上訴意旨均略以：原審判40天的量刑
    過重，希望從輕量刑，能夠判無罪更好，爭取給予緩刑的空
    間等語。
　㈡原審同本院前揭有罪之認定，以被告2人罪證明確，適用刑事
    訴訟法第449條第2項、第3項、第454條第2項，刑法第28條
    、第304條第1項、第41條第1項前段，刑法施刑法第1條之1
    第1項等規定，審酌被告詹程宇、高秉顥2人遇事不思理性處
    事，擅自以上開犯罪事實欄所載方式，妨害告訴人自由離去
    之權利，實屬不該，然考量被告2人犯後皆坦承犯行，惜因
    雙方對賠償金額無共識而未達成和解，兼衡被告2人均無前
    科之素行、犯罪動機、目的、手段、分工情形、犯罪所生損
    害，教育程度（被告詹程宇大學肄業、高秉顥大學肄業）及
    生活經濟狀況（被告詹程宇自述現擔任外送員、高秉顥自述
    業修車）等一切情狀，分別量處拘役40日，均得易科罰金。
    經核原審就罪刑之認事用法並無違誤，量刑亦稱妥適。被告
    2人上訴本院時，於歷次準備程序時先為與原審相反之否認
    答辯，其辯解確與事實不符，嗣迄至審理期日時，方再次為
    承認本案犯行之答辯，而本院已詳述認定之理由如前，且前
    揭原審量刑基礎事實均未改變，仍難認原審量刑有何過重或
    應予再從輕之處，是被告2人上訴另表示請求從輕量刑，均
    為無理由，應予駁回。
五、依刑事訴訟法第455條之1第1項、第3項、第368條、第373條
    ，判決如主文。
本案經檢察官廖彥鈞提起公訴，檢察官羅嘉薇、楊舒雯到庭執行
職務。
中　　華　　民　　國　　111 　年　　6 　　月　　28　　日
                  刑事第二十一庭審判長法  官  程克琳
                                      法  官  倪霈棻
                                      法  官  歐陽儀
上正本證明與原本無異。
不得上訴。
                                      書記官  程于恬
中　　華　　民　　國　　111 　年　　6 　　月　　29　　日